---
title: "Boletim Macro Semanal"
subtitle: "Data de referência: 2026-07-28"
format:
  html:
    theme: cosmo
    toc: true
    toc-depth: 2
    number-sections: false
    self-contained: true
lang: pt
---

```{r setup, include=FALSE}
knitr::opts_chunk$set(echo = FALSE, warning = FALSE, message = FALSE)

# Data de referência deste boletim
data_ref_boletim <- "2026-07-28"

# ATENÇÃO — cifrão em texto markdown:
# o Pandoc trata o conteúdo entre dois "$" como fórmula matemática, então
# "R$/US$" é renderizado como "R/US" (os cifrões somem). Todo cifrão que
# for parar no HTML deve ser escapado como \$ — o que, dentro de uma string
# de R, se escreve "\\$". Isso vale tanto para o texto corrido quanto para
# valores gerados pelo fmt() e pelas células da tabela.

# Retorna mensagem-padrão quando o valor é NA ou NULL.
# Nunca deve ser impresso "NA" no HTML: todo número exibido no texto ou
# na tabela passa por fmt() antes de ser mostrado.
fmt <- function(x, digits = 2, prefix = "", suffix = "") {
  if (is.null(x) || length(x) != 1 || is.na(x)) {
    return("indicador indisponível nesta semana")
  }
  valor <- formatC(x, format = "f", digits = digits, decimal.mark = ",", big.mark = ".")
  paste0(prefix, valor, suffix)
}

# Formata datas de referência no padrão mm/aaaa, sem depender de locale.
fmt_data <- function(x) {
  if (is.null(x) || length(x) != 1 || is.na(x)) {
    return("indicador indisponível nesta semana")
  }
  format(as.Date(x), "%m/%Y")
}

dados <- read.csv("output/dados/resumo.csv", stringsAsFactors = FALSE)

# Extrai a linha de um indicador; devolve NAs se o indicador não constar
# no arquivo, para que o restante do boletim degrade sem erro.
extrai <- function(nome) {
  linha <- dados[dados$indicador == nome, ]
  if (nrow(linha) == 0) {
    return(list(
      valor_atual = NA_real_, data_ref = NA_character_,
      var_mes = NA_real_, var_ano = NA_real_, var_12m = NA_real_
    ))
  }
  as.list(linha[1, ])
}

ipca   <- extrai("IPCA")
# O nome abaixo casa com a coluna "indicador" do resumo.csv — é chave de
# busca, não texto markdown, e por isso NÃO leva escape.
cambio <- extrai("Cambio R$/US$")
selic  <- extrai("Selic meta")
ibc    <- extrai("IBC-Br")
```

## Quadro

Quadro-resumo dos indicadores acompanhados nesta semana. Data de referência do boletim: `r data_ref_boletim`.

```{r quadro-resumo}
library(knitr)

quadro <- data.frame(
  Indicador = c(
    paste0("IPCA (", fmt_data(ipca$data_ref), ")"),
    "Câmbio R\\$/US\\$",
    "Selic meta",
    paste0("IBC-Br (", fmt_data(ibc$data_ref), ")")
  ),
  `Último valor` = c(
    fmt(ipca$valor_atual, suffix = "%"),
    fmt(cambio$valor_atual, prefix = "R\\$ "),
    fmt(selic$valor_atual, suffix = " p.p. a.a."),
    fmt(ibc$valor_atual, suffix = " (índice)")
  ),
  `Var. mês` = c(
    fmt(ipca$var_mes, suffix = "%"),
    fmt(cambio$var_mes, suffix = "%"),
    fmt(selic$var_mes, suffix = " p.p."),
    fmt(ibc$var_mes, suffix = "% (SA, SGS 24364)")
  ),
  `Var. 12 meses` = c(
    fmt(ipca$var_12m, suffix = "%"),
    fmt(cambio$var_12m, suffix = "%"),
    fmt(selic$var_12m, suffix = " p.p."),
    fmt(ibc$var_12m, suffix = "% (original, SGS 24363)")
  ),
  check.names = FALSE
)

kable(quadro, align = c("l", "r", "r", "r"))
```

---

## Inflação

O Índice Nacional de Preços ao Consumidor Amplo (IPCA), apurado pelo IBGE e
divulgado pelo Banco Central via SGS&nbsp;433, registrou variação de
`r fmt(ipca$var_mes, suffix = "%")` em `r fmt_data(ipca$data_ref)`. No
acumulado do ano corrente, o índice totaliza `r fmt(ipca$var_ano, suffix = "%")`.
No acumulado em doze meses, a variação alcança `r fmt(ipca$var_12m, suffix = "%")`.

---

## Câmbio e juros

### Taxa de câmbio

A taxa de câmbio R\$/US\$ (SGS&nbsp;1) está cotada em
`r fmt(cambio$valor_atual, prefix = "R\\$ ")` na referência de
`r fmt_data(cambio$data_ref)`. No mês, a variação é de
`r fmt(cambio$var_mes, suffix = "%")`. No acumulado do ano, a variação é de
`r fmt(cambio$var_ano, suffix = "%")`, e no acumulado em doze meses a
variação é de `r fmt(cambio$var_12m, suffix = "%")`.

### Taxa Selic

A meta da taxa Selic (SGS&nbsp;432), definida pelo Comitê de Política
Monetária (Copom), está em `r fmt(selic$valor_atual, suffix = " p.p. a.a.")`
na referência de `r fmt_data(selic$data_ref)`. No mês, a variação foi de
`r fmt(selic$var_mes, suffix = " p.p.")`. No acumulado do ano, a variação é de
`r fmt(selic$var_ano, suffix = " p.p.")`, e no acumulado em doze meses a
variação é de `r fmt(selic$var_12m, suffix = " p.p.")`.

---

## Atividade

O Índice de Atividade Econômica do Banco Central (IBC-Br) tem nível de
`r fmt(ibc$valor_atual, suffix = " (índice)")` na referência de
`r fmt_data(ibc$data_ref)`.

Na comparação mensal, a série com ajuste sazonal (fonte: Banco Central,
SGS&nbsp;24364) apresenta variação de `r fmt(ibc$var_mes, suffix = "%")`.

No horizonte de doze meses, a série original (fonte: Banco Central,
SGS&nbsp;24363) apresenta variação de `r fmt(ibc$var_12m, suffix = "%")`. No
acumulado do ano, a mesma série original (SGS&nbsp;24363) mostra variação de
`r fmt(ibc$var_ano, suffix = "%")`.

---

*Boletim elaborado com base nos dados disponíveis em `r data_ref_boletim`.
Fontes primárias: Banco Central do Brasil — Sistema Gerenciador de Séries
Temporais (SGS), via `rbcb::get_series`. Séries utilizadas: IPCA mensal
(SGS&nbsp;433), câmbio R\$/US\$ (SGS&nbsp;1), Selic meta (SGS&nbsp;432), IBC-Br
original (SGS&nbsp;24363) e IBC-Br com ajuste sazonal (SGS&nbsp;24364).*
