---
title: "Boletim Macro Semanal — 8 de julho de 2026"
format:
  html:
    theme: cosmo
    toc: true
    toc-depth: 2
    number-sections: false
    self-contained: true
lang: pt
---

```{r setup, include=FALSE}
knitr::opts_chunk$set(echo = FALSE, warning = FALSE, message = FALSE)

# Retorna mensagem-padrão quando o valor é NA ou NULL
# Números válidos são sempre exibidos com 2 casas decimais
fmt <- function(x) {
  if (is.null(x) || length(x) != 1 || is.na(x)) {
    return("indicador indisponível nesta semana")
  }
  if (is.numeric(x)) {
    return(sprintf("%.2f", x))
  }
  x
}

# ------------------------------------------------------------------
# IPCA — SGS 433  |  referência: maio/2026
# SGS 433 publica a variação mensal como valor da série (não há nível)
# ------------------------------------------------------------------
ipca_valor   <- 0.58    # % — variação mensal publicada pela série
ipca_var_mes <- 0.58    # %
ipca_var_ano <- 3.20    # % acumulado no ano
ipca_var_12m <- 4.72    # % acumulado em 12 meses

# ------------------------------------------------------------------
# Câmbio R$/US$ — SGS 1  |  referência: 08/07/2026
# ------------------------------------------------------------------
cambio_nivel   <- 5.16    # R$
cambio_var_mes <- -0.77   # %
cambio_var_ano <- -5.19   # %
cambio_var_12m <- -5.53   # %

# ------------------------------------------------------------------
# Selic meta — SGS 432  |  referência: 08/07/2026
# ------------------------------------------------------------------
selic_nivel   <- 14.25   # p.p. a.a.
selic_var_mes <-  0.00   # p.p.
selic_var_ano <- -0.75   # p.p.
selic_var_12m <- -0.75   # p.p.

# ------------------------------------------------------------------
# IBC-Br
#   Nível (índice)  : série original        — SGS 24363 | abr/2026
#   var_mes         : série com aj. sazonal — SGS 24364 | abr/2026
#   var_ano, var_12m: série original        — SGS 24363 | abr/2026
# ------------------------------------------------------------------
ibcbr_nivel   <- 113.73  # índice — SGS 24363
ibcbr_var_mes <-   0.51  # % — SGS 24364 (série SA)
ibcbr_var_ano <-   6.01  # % — SGS 24363 (série original)
ibcbr_var_12m <-   0.92  # % — SGS 24363 (série original)
```

## Quadro-resumo

```{r quadro-resumo}
library(knitr)

quadro <- data.frame(
  Indicador = c(
    "IPCA (mai/2026)",
    "Câmbio R$/US$",
    "Selic meta",
    "IBC-Br (abr/2026)"
  ),
  `Último valor` = c(
    paste0(fmt(ipca_valor), "%"),
    ifelse(is.na(cambio_nivel), fmt(cambio_nivel), paste0("R$ ", fmt(cambio_nivel))),
    ifelse(is.na(selic_nivel), fmt(selic_nivel), paste0(fmt(selic_nivel), " p.p. a.a.")),
    paste0(fmt(ibcbr_nivel), " (índice)")
  ),
  `Var. mês` = c(
    paste0(fmt(ipca_var_mes), "%"),
    ifelse(is.na(cambio_var_mes), fmt(cambio_var_mes), paste0(fmt(cambio_var_mes), "%")),
    ifelse(is.na(selic_var_mes), fmt(selic_var_mes), paste0(fmt(selic_var_mes), " p.p.")),
    paste0(fmt(ibcbr_var_mes), "% (SGS 24364 SA)")
  ),
  `Var. 12 meses` = c(
    paste0(fmt(ipca_var_12m), "%"),
    ifelse(is.na(cambio_var_12m), fmt(cambio_var_12m), paste0(fmt(cambio_var_12m), "%")),
    ifelse(is.na(selic_var_12m), fmt(selic_var_12m), paste0(fmt(selic_var_12m), " p.p.")),
    paste0(fmt(ibcbr_var_12m), "% (SGS 24363)")
  ),
  check.names = FALSE
)

kable(quadro, align = c("l", "r", "r", "r"))
```

---

## Inflação

O Índice Nacional de Preços ao Consumidor Amplo (IPCA), apurado pelo IBGE e
divulgado pelo Banco Central via SGS&nbsp;433, registrou variação de
`r fmt(ipca_var_mes)`% em maio de 2026. No acumulado do ano corrente, o índice
totaliza `r fmt(ipca_var_ano)`%. O acumulado em doze meses alcançou
`r fmt(ipca_var_12m)`%.

---

## Câmbio e Juros

### Taxa de Câmbio

A taxa de câmbio R$/US$ (SGS&nbsp;1) encerrou o pregão de 8 de julho de 2026
cotada em R$ `r fmt(cambio_nivel)`. No mês, a moeda norte-americana recuou
`r fmt(abs(cambio_var_mes))`% frente ao real. No acumulado do ano, a variação é de
`r fmt(cambio_var_ano)`%, e no acumulado em doze meses a queda chega a
`r fmt(abs(cambio_var_12m))`%.

### Taxa Selic

A taxa Selic meta (SGS&nbsp;432), definida pelo Comitê de Política Monetária
(Copom), está em `r fmt(selic_nivel)` p.p. a.a. em 8 de julho de 2026. No mês,
a variação foi de `r fmt(selic_var_mes)` p.p. No acumulado do ano, a taxa
recuou `r fmt(abs(selic_var_ano))` p.p., e no acumulado em doze meses a redução
totaliza `r fmt(abs(selic_var_12m))` p.p.

---

## Atividade Econômica

O Índice de Atividade Econômica do Banco Central (IBC-Br) atingiu o valor de
`r fmt(ibcbr_nivel)` em abril de 2026, conforme a série original
(SGS&nbsp;24363).

Na comparação mensal com ajuste sazonal, a série dessazonalizada (SGS&nbsp;24364)
registrou variação de `r fmt(ibcbr_var_mes)`% em relação ao mês anterior.

No horizonte de doze meses, a série original (SGS&nbsp;24363) aponta variação
acumulada de `r fmt(ibcbr_var_12m)`%. O acumulado no ano pela mesma série
original (SGS&nbsp;24363) é de `r fmt(ibcbr_var_ano)`%.

---

*Boletim elaborado com base nos dados disponíveis em 8 de julho de 2026.
Fontes primárias: Banco Central do Brasil — Sistema Gerenciador de Séries
Temporais (SGS). Séries utilizadas: IPCA mensal (SGS&nbsp;433), câmbio R$/US$
(SGS&nbsp;1), Selic meta (SGS&nbsp;432), IBC-Br original (SGS&nbsp;24363) e
IBC-Br com ajuste sazonal (SGS&nbsp;24364).*
