---
title: "Boletim Macro Semanal — 10 de junho de 2026"
format:
  html:
    theme: cosmo
    toc: true
    toc-depth: 2
    number-sections: false
    self-contained: true
lang: pt
---

```{r setup, include=FALSE}
knitr::opts_chunk$set(echo = FALSE, warning = FALSE, message = FALSE)

# Função de formatação: retorna mensagem padrão quando o valor é NA
fmt <- function(x) {
  if (is.null(x) || (length(x) == 1 && is.na(x))) {
    return("indicador indisponível nesta semana")
  }
  x
}

# ------------------------------------------------------------------
# Indicadores — IPCA (SGS 433)
# ------------------------------------------------------------------
ipca_var_mes <- 0.67     # % — abr/2026
ipca_var_ano <- 2.60     # % acumulado no ano
ipca_var_12m <- 4.39     # % acumulado em 12 meses

# ------------------------------------------------------------------
# Câmbio R$/US$ (SGS 1)
# ------------------------------------------------------------------
cambio_nivel   <- 5.1763  # R$ — 10/jun/2026
cambio_var_mes <- 2.36    # %
cambio_var_ano <- -5.93   # %
cambio_var_12m <- -5.15   # %

# ------------------------------------------------------------------
# Selic meta (SGS 432)
# Variações não se aplicam à taxa meta — mantidas como NA
# ------------------------------------------------------------------
selic_nivel   <- 14.5   # p.p. a.a.
selic_var_mes <- NA
selic_var_ano <- NA
selic_var_12m <- NA

# ------------------------------------------------------------------
# IBC-Br
#   Nível e var_mes: série com ajuste sazonal (SGS 24364)
#   var_ano e var_12m: série original (SGS 24363)
# ------------------------------------------------------------------
ibcbr_nivel    <- 117.61851  # índice — série original (SGS 24363), mar/2026
ibcbr_var_mes  <-  -0.67    # % — série com ajuste sazonal (SGS 24364)
ibcbr_var_ano  <-   9.62    # % — série original (SGS 24363)
ibcbr_var_12m  <-   3.07    # % — série original (SGS 24363)
```

## Quadro-resumo

```{r quadro-resumo}
library(knitr)

quadro <- data.frame(
  Indicador       = c("IPCA", "Câmbio (R$/US$)", "Selic (meta)", "IBC-Br"),
  `Último valor`  = c(
    paste0(fmt(ipca_var_mes), "% — abr/2026"),
    paste0("R$ ", fmt(cambio_nivel), " — 10/jun/2026"),
    paste0(fmt(selic_nivel), " p.p. a.a."),
    paste0(fmt(ibcbr_nivel), " — mar/2026 (série original, SGS 24363)")
  ),
  `Var. mês`      = c(
    paste0(fmt(ipca_var_mes), "%"),
    paste0("+", fmt(cambio_var_mes), "%"),
    fmt(selic_var_mes),
    paste0(fmt(ibcbr_var_mes), "% (série SA, SGS 24364)")
  ),
  `Var. 12 meses` = c(
    paste0(fmt(ipca_var_12m), "%"),
    paste0(fmt(cambio_var_12m), "%"),
    fmt(selic_var_12m),
    paste0(fmt(ibcbr_var_12m), "% (série original, SGS 24363)")
  ),
  check.names = FALSE
)

kable(quadro, align = c("l", "r", "r", "r"))
```

---

## Inflação

O Índice Nacional de Preços ao Consumidor Amplo (IPCA) registrou variação de
`r fmt(ipca_var_mes)`% em abril de 2026. O acumulado no ano corrente atingiu
`r fmt(ipca_var_ano)`% e o acumulado em doze meses chegou a `r fmt(ipca_var_12m)`%.

---

## Câmbio e Juros

### Taxa de Câmbio

Em 10 de junho de 2026, o dólar americano era cotado a R$&nbsp;`r fmt(cambio_nivel)`.
No mês corrente, a cotação registrou variação de +`r fmt(cambio_var_mes)`% frente ao
fechamento do mês anterior. No acumulado do ano, a variação é de
`r fmt(cambio_var_ano)`%. No horizonte de doze meses, a moeda norte-americana
acumula recuo de `r fmt(abs(cambio_var_12m))`%, configurando apreciação do real
no período.

### Taxa Selic

A taxa Selic meta encontra-se em `r fmt(selic_nivel)`&nbsp;p.p. ao ano. Por se
tratar de uma taxa-meta fixada administrativamente pelo Comitê de Política
Monetária (Copom) em cada reunião, variações percentuais mensais ou anuais não
se aplicam a esse indicador.

---

## Atividade Econômica

O Índice de Atividade Econômica do Banco Central (IBC-Br) registrou índice de
`r fmt(ibcbr_nivel)` em março de 2026, conforme a série original
(SGS&nbsp;24363).

Na comparação mensal com ajuste sazonal, a série dessazonalizada
(SGS&nbsp;24364) apontou variação de `r fmt(ibcbr_var_mes)`% em relação ao mês
anterior.

No horizonte de doze meses, a série original (SGS&nbsp;24363) registra variação
acumulada de `r fmt(ibcbr_var_12m)`%. O acumulado no ano pela mesma série
original (SGS&nbsp;24363) é de `r fmt(ibcbr_var_ano)`%.

---

*Boletim elaborado com base nos dados disponíveis em 10 de junho de 2026.
Fontes primárias: Banco Central do Brasil — Sistema Gerenciador de Séries
Temporais (SGS). Séries utilizadas: IPCA mensal (SGS&nbsp;433), câmbio R$/US$
(SGS&nbsp;1), Selic meta (SGS&nbsp;432), IBC-Br original (SGS&nbsp;24363) e
IBC-Br com ajuste sazonal (SGS&nbsp;24364).*
