---
title: "Boletim Macro Semanal — 10 de junho de 2026"
format:
  html:
    theme: cosmo
    toc: true
    toc-depth: 2
    number-sections: false
    self-contained: true
lang: pt
---

```{r setup, include=FALSE}
knitr::opts_chunk$set(echo = FALSE, warning = FALSE, message = FALSE)

# Função de formatação: retorna mensagem padrão quando o valor é NA
fmt <- function(x) {
  if (is.null(x) || (length(x) == 1 && is.na(x))) {
    return("indicador indisponível nesta semana")
  }
  x
}

# ------------------------------------------------------------------
# Indicadores — IPCA (SGS 433)
# ------------------------------------------------------------------
ipca_nivel   <- 0.67     # var. mensal abr/2026 (%)
ipca_var_mes <- 0.67     # %
ipca_var_ano <- 2.60     # % acumulado no ano
ipca_var_12m <- 4.39     # % acumulado em 12 meses

# ------------------------------------------------------------------
# Câmbio R$/US$ (SGS 1)
# ------------------------------------------------------------------
cambio_nivel   <- 5.1763  # R$ — 10/jun/2026
cambio_var_mes <- 2.36    # %
cambio_var_ano <- -5.93   # %
cambio_var_12m <- -9.33   # %

# ------------------------------------------------------------------
# Selic meta (SGS 432)
# Variações não se aplicam à taxa meta — mantidas como NA
# ------------------------------------------------------------------
selic_nivel   <- 14.5   # p.p. a.a.
selic_var_mes <- NA
selic_var_ano <- NA
selic_var_12m <- NA

# ------------------------------------------------------------------
# IBC-Br (SGS 24364 — SA; SGS 24363 — original)
# ------------------------------------------------------------------
ibcbr_nivel    <- 117.62  # índice mar/2026
ibcbr_var_mes  <- -0.67   # % — série com ajuste sazonal (SGS 24364)
ibcbr_var_ano  <-  9.62   # % — série original (SGS 24363)
ibcbr_var_12m  <-  3.07   # % — série original (SGS 24363)
```

## Quadro-resumo

```{r quadro-resumo}
library(knitr)

quadro <- data.frame(
  Indicador      = c("IPCA", "Câmbio (R$/US$)", "Selic (meta)", "IBC-Br"),
  `Último valor` = c(
    paste0(fmt(ipca_nivel),   "% — abr/2026"),
    paste0("R$ ", fmt(cambio_nivel), " — 10/jun/2026"),
    paste0(fmt(selic_nivel),  " p.p. a.a."),
    paste0(fmt(ibcbr_nivel),  " — mar/2026")
  ),
  `Var. mês`     = c(
    paste0(fmt(ipca_var_mes),   "%"),
    paste0("+", fmt(cambio_var_mes), "%"),
    fmt(selic_var_mes),
    paste0(fmt(ibcbr_var_mes),  "% (série SA)")
  ),
  `Var. 12 meses` = c(
    paste0(fmt(ipca_var_12m),   "%"),
    paste0(fmt(cambio_var_12m), "%"),
    fmt(selic_var_12m),
    paste0(fmt(ibcbr_var_12m),  "% (série original)")
  ),
  check.names = FALSE
)

kable(quadro, align = c("l", "r", "r", "r"))
```

---

## Inflação

O Índice Nacional de Preços ao Consumidor Amplo (IPCA) registrou variação de
`r fmt(ipca_var_mes)`% em abril de 2026, resultado que eleva o acumulado no ano
para `r fmt(ipca_var_ano)`% e o acumulado em doze meses para
`r fmt(ipca_var_12m)`%.

O ritmo de alta dos preços ao consumidor permanece acima do centro da meta
estabelecida pelo Conselho Monetário Nacional para 2026 (3,0%), embora ainda
dentro do intervalo de tolerância (1,5 p.p. para cima e para baixo). O
acumulado em doze meses de `r fmt(ipca_var_12m)`% situa o índice 1,39 p.p.
acima do centro da meta vigente.

---

## Câmbio e Juros

### Taxa de Câmbio

Em 10 de junho de 2026, o dólar americano era cotado a R$&nbsp;`r fmt(cambio_nivel)`,
o que representa uma variação de +`r fmt(cambio_var_mes)`% frente ao fechamento
do mês anterior. No horizonte de doze meses, a moeda norte-americana acumula
recuo de `r fmt(cambio_var_12m)`%, refletindo um movimento de apreciação do
real no período. No acumulado do ano corrente, a variação é de
`r fmt(cambio_var_ano)`%.

No mês corrente, a cotação registrou alta de +`r fmt(cambio_var_mes)`%, enquanto
no acumulado de doze meses o recuo foi de `r fmt(cambio_var_12m)`% e no
acumulado do ano a variação foi de `r fmt(cambio_var_ano)`%.

### Taxa Selic

O Comitê de Política Monetária (Copom) mantém a taxa Selic em
`r fmt(selic_nivel)`&nbsp;p.p. ao ano. Por se tratar de uma taxa-meta fixada
administrativamente pelo Copom em cada reunião, variações percentuais mensais
ou anuais não se aplicam a esse indicador.

A taxa de `r fmt(selic_nivel)`&nbsp;p.p. a.a. é a mais elevada registrada desde
janeiro de 2023, quando a Selic meta também se encontrava nesse patamar.

---

## Atividade Econômica

O Índice de Atividade Econômica do Banco Central (IBC-Br) registrou índice de
`r fmt(ibcbr_nivel)` em março de 2026. Na margem, a série com ajuste sazonal
(SGS&nbsp;24364) apontou variação de `r fmt(ibcbr_var_mes)`% em relação ao mês
anterior, indicando leve retração da atividade após o expurgo de efeitos
sazonais.

No horizonte mais longo, a série original (SGS&nbsp;24363) acumula alta de
`r fmt(ibcbr_var_12m)`% nos últimos doze meses, evidenciando que, apesar do
arrefecimento recente na margem, o nível de atividade ainda se encontra acima
do observado um ano antes. O acumulado no ano, também pela série original
(SGS&nbsp;24363), atinge `r fmt(ibcbr_var_ano)`%.

Na comparação mensal dessazonalizada (SGS&nbsp;24364), o IBC-Br recuou
`r fmt(ibcbr_var_mes)`% em março de 2026, ao passo que a série original
(SGS&nbsp;24363) acumula expansão de `r fmt(ibcbr_var_12m)`% nos últimos doze
meses.

---

*Boletim elaborado com base nos dados disponíveis em 10 de junho de 2026.
Fontes primárias: Banco Central do Brasil — Sistema Gerenciador de Séries
Temporais (SGS). Séries utilizadas: IPCA mensal (SGS&nbsp;433), câmbio R$/US$
(SGS&nbsp;1), Selic meta (SGS&nbsp;432), IBC-Br original (SGS&nbsp;24363) e
IBC-Br com ajuste sazonal (SGS&nbsp;24364).*
