---
title: "Boletim Macro Semanal"
subtitle: "Data de referência: 2026-09-28"
format:
  html:
    theme: cosmo
    toc: true
    toc-depth: 2
    number-sections: false
    self-contained: true
lang: pt
---

```{r setup, include=FALSE}
knitr::opts_chunk$set(echo = FALSE, warning = FALSE, message = FALSE)

# Data de referência deste boletim
data_ref_boletim <- "2026-09-28"

# Cifrão: o _quarto.yml desliga tex_math_dollars, então "R$/US$" sai literal.
# Aqui o cifrão é escrito escapado (\$), válido com ou sem essa proteção.
# NÃO redeclare `from:` neste YAML e NÃO edite o _quarto.yml.

# Mensagem-padrão quando o valor é NA ou NULL: nunca imprimir "NA" no HTML.
fmt <- function(x, digits = 2, prefix = "", suffix = "") {
  if (is.null(x) || length(x) != 1 || is.na(x)) {
    return("indicador indisponível nesta semana")
  }
  valor <- formatC(x, format = "f", digits = digits, decimal.mark = ",", big.mark = ".")
  paste0(prefix, valor, suffix)
}

# Datas mensais (IPCA, IBC-Br): mm/aaaa.
fmt_data <- function(x) {
  if (is.null(x) || length(x) != 1 || is.na(x)) {
    return("indicador indisponível nesta semana")
  }
  format(as.Date(x), "%m/%Y")
}

# Datas diárias (câmbio, Selic): dd/mm/aaaa.
fmt_data_dia <- function(x) {
  if (is.null(x) || length(x) != 1 || is.na(x)) {
    return("indicador indisponível nesta semana")
  }
  format(as.Date(x), "%d/%m/%Y")
}

# Gráficos e situação da meta contínua: as funções moram em R/, não aqui.
# tratamento.R fornece calcular_acumulado_12m() e avaliar_meta_continua().
source("R/tratamento.R")
source("R/graficos_boletim.R")
serie_ipca <- ler_serie_boletim("output/dados/ipca.csv")
df_meta <- avaliar_meta_continua(
  calcular_acumulado_12m(dplyr::rename(serie_ipca, ipca_mm = valor)),
  META_CENTRO, META_BANDA
)
sit <- situacao_meta(df_meta)

dados <- read.csv("output/dados/resumo.csv", stringsAsFactors = FALSE)

# Extrai a linha de um indicador; devolve NAs se ausente, para degradar sem erro.
extrai <- function(nome) {
  linha <- dados[dados$indicador == nome, ]
  if (nrow(linha) == 0) {
    return(list(
      valor_atual = NA_real_, data_ref = NA_character_,
      var_mes = NA_real_, var_ano = NA_real_, var_12m = NA_real_
    ))
  }
  as.list(linha[1, ])
}

ipca   <- extrai("IPCA")
# Chave de busca (lookup) casa com o CSV: cifrão CRU aqui, não vai ao HTML.
cambio <- extrai("Cambio R$/US$")
selic  <- extrai("Selic meta")
ibc    <- extrai("IBC-Br")
```

## Quadro

Quadro-resumo dos indicadores acompanhados nesta semana. Data de referência do boletim: `r data_ref_boletim`. Cada indicador traz o seu próprio mês ou dia de referência: o IPCA é de `r fmt_data(ipca$data_ref)` e o IBC-Br é de `r fmt_data(ibc$data_ref)`.

```{r quadro-resumo}
library(knitr)

quadro <- data.frame(
  Indicador = c(
    paste0("IPCA (", fmt_data(ipca$data_ref), ")"),
    paste0("Câmbio R\\$/US\\$ (", fmt_data_dia(cambio$data_ref), ")"),
    paste0("Selic meta (", fmt_data_dia(selic$data_ref), "; % a.a.; variações em p.p.)"),
    paste0("IBC-Br (", fmt_data(ibc$data_ref), ")")
  ),
  `Último valor` = c(
    fmt(ipca$valor_atual, suffix = "%"),
    fmt(cambio$valor_atual, prefix = "R\\$ "),
    fmt(selic$valor_atual, suffix = "% a.a."),
    fmt(ibc$valor_atual, suffix = " (índice)")
  ),
  `Var. mês` = c(
    fmt(ipca$var_mes, suffix = "%"),
    fmt(cambio$var_mes, suffix = "%"),
    fmt(selic$var_mes, suffix = " p.p."),
    fmt(ibc$var_mes, suffix = "% (SA, SGS 24364)")
  ),
  `Var. 12 meses` = c(
    fmt(ipca$var_12m, suffix = "%"),
    fmt(cambio$var_12m, suffix = "%"),
    fmt(selic$var_12m, suffix = " p.p."),
    fmt(ibc$var_12m, suffix = "% (original, SGS 24363)")
  ),
  check.names = FALSE
)

kable(quadro, align = c("l", "r", "r", "r"))
```

---

## Inflação

O Índice Nacional de Preços ao Consumidor Amplo (IPCA), apurado pelo IBGE e coletado via SGS&nbsp;433, registrou variação de `r fmt(ipca$var_mes, suffix = "%")` em `r fmt_data(ipca$data_ref)`, o mês mais recente disponível para a série. No acumulado do ano, a alta é de `r fmt(ipca$var_ano, suffix = "%")`; em doze meses, `r fmt(ipca$var_12m, suffix = "%")`.

**Meta contínua.** Desde janeiro de 2025 a meta é avaliada mês a mês sobre o IPCA acumulado em doze meses, com centro de `r fmt(META_CENTRO, suffix = "%")` e tolerância de ± `r fmt(META_BANDA, digits = 1)` p.p., isto é, banda de `r fmt(sit$piso, suffix = "%")` a `r fmt(sit$teto, suffix = "%")`. Em `r fmt_data(sit$data)`, o acumulado em 12 meses é de `r fmt(sit$acum_12m, suffix = "%")`, `r if (is.null(sit)) "situação frente à banda indisponível nesta semana" else if (isTRUE(sit$fora)) "FORA da banda" else "dentro da banda"`. `r if (!is.null(sit) && !isTRUE(sit$fora)) paste0("Restam ", fmt(sit$folga_ate_o_teto, suffix = " p.p."), " de folga até o teto.")`

`r if (!is.null(sit) && isTRUE(sit$fora)) paste0("O acumulado excede o teto em ", fmt(-sit$folga_ate_o_teto, suffix = " p.p."), " (ou está abaixo do piso). São ", fmt(sit$meses_consecutivos_fora, digits = 0), " meses consecutivos fora da banda; ", fmt(sit$limite_descumprimento, digits = 0), " seguidos caracterizam descumprimento e obrigam o presidente do Banco Central a enviar carta aberta ao Ministro da Fazenda.") else if (!is.null(sit)) paste0("Há ", fmt(sit$meses_consecutivos_fora, digits = 0), " mês(es) consecutivo(s) fora da banda; o limite que caracteriza descumprimento, com carta aberta do presidente do Banco Central ao Ministro da Fazenda, é de ", fmt(sit$limite_descumprimento, digits = 0), " meses seguidos.")`

Contexto sob o regime vigente (contagem a partir de jan/2025): o acumulado esteve fora da banda em `r fmt(sit$meses_fora_sob_regime, digits = 0)` dos `r fmt(sit$total_meses_sob_regime, digits = 0)` meses avaliados, e a maior sequência contínua fora da banda foi de `r fmt(sit$maior_sequencia_fora, digits = 0)` meses.

```{r grafico-meta}
#| fig-cap: "IPCA acumulado em 12 meses e banda da meta contínua (3,00% ± 1,5 p.p., válida desde jan/2025). Fonte: IBGE, via SGS 433."
g <- grafico_meta_continua(df_meta)
if (!is.null(g)) print(g) else cat("Gráfico indisponível nesta semana.")
```

---

## Câmbio e juros

### Taxa de câmbio

A taxa de câmbio R\$/US\$ (SGS&nbsp;1), cotação de fechamento, está em `r fmt(cambio$valor_atual, prefix = "R\\$ ")` na referência de `r fmt_data_dia(cambio$data_ref)`. No mês, a cotação subiu `r fmt(abs(cambio$var_mes), suffix = "%")`, o que corresponde a depreciação do Real na margem. No acumulado do ano e em doze meses o sentido se inverte: recuo de `r fmt(abs(cambio$var_ano), suffix = "%")` e de `r fmt(abs(cambio$var_12m), suffix = "%")`, respectivamente, o que corresponde a valorização do Real nesses horizontes mais longos.

```{r grafico-cambio}
#| fig-cap: "Câmbio R$/US$, cotação diária de fechamento (venda), últimos dois anos. Fonte: Banco Central, SGS 1."
g <- grafico_cambio(ler_serie_boletim("output/dados/cambio.csv"))
if (!is.null(g)) print(g) else cat("Gráfico indisponível nesta semana.")
```

### Taxa Selic

A meta da taxa Selic (SGS&nbsp;432), definida pelo Copom, está em `r fmt(selic$valor_atual, suffix = "% a.a.")` na referência de `r fmt_data_dia(selic$data_ref)`. As variações são reportadas em pontos percentuais (p.p.), nunca em pontos-base: `r fmt(selic$var_mes, suffix = " p.p.")` no mês, `r fmt(selic$var_ano, suffix = " p.p.")` no ano e `r fmt(selic$var_12m, suffix = " p.p.")` em doze meses. Os três horizontes apontam recuo da meta, compatível com ciclo de corte de juros.

```{r grafico-selic}
#| fig-cap: "Meta da taxa Selic (% a.a.), em degraus, últimos dois anos. Fonte: Banco Central, SGS 432."
g <- grafico_selic(ler_serie_boletim("output/dados/selic.csv"))
if (!is.null(g)) print(g) else cat("Gráfico indisponível nesta semana.")
```

---

## Atividade

O Índice de Atividade Econômica do Banco Central (IBC-Br) tem como mês de referência mais recente `r fmt_data(ibc$data_ref)`, defasado em relação à data deste boletim (`r data_ref_boletim`). O nível da série original (fonte: Banco Central, SGS&nbsp;24363) é de `r fmt(ibc$valor_atual, suffix = " (índice)")`.

Na comparação mensal, a série com ajuste sazonal (fonte: Banco Central, SGS&nbsp;24364) apresenta variação de `r fmt(ibc$var_mes, suffix = "%")` em `r fmt_data(ibc$data_ref)` frente ao mês anterior.

No horizonte de doze meses, a série original (fonte: Banco Central, SGS&nbsp;24363), calculada por média de período, apresenta variação de `r fmt(ibc$var_12m, suffix = "%")`. No acumulado do ano, a mesma série original (SGS&nbsp;24363), também por média de período (média dos meses do ano corrente contra a dos mesmos meses do ano anterior), mostra variação de `r fmt(ibc$var_ano, suffix = "%")`. As leituras dessazonalizada (margem) e original (interanual) são reportadas separadamente, sem síntese entre elas.

```{r grafico-ibcbr}
#| fig-cap: "IBC-Br com ajuste sazonal, nível do índice, últimos 48 meses. Fonte: Banco Central, SGS 24364."
g <- grafico_ibcbr(ler_serie_boletim("output/dados/ibcbr_sa.csv"))
if (!is.null(g)) print(g) else cat("Gráfico indisponível nesta semana.")
```

---

*Boletim elaborado com base nos dados disponíveis em `r data_ref_boletim`. Fontes primárias: Banco Central do Brasil, Sistema Gerenciador de Séries Temporais (SGS), via `rbcb::get_series`. Séries: IPCA mensal (SGS&nbsp;433), câmbio R\$/US\$ (SGS&nbsp;1), Selic meta (SGS&nbsp;432), IBC-Br original (SGS&nbsp;24363) e IBC-Br com ajuste sazonal (SGS&nbsp;24364).*
