---
title: "Relatório IPCA"
subtitle: "Inflação ao consumidor — análise conjuntural"
date: today
date-format: "D [de] MMMM [de] YYYY"
lang: pt
---

```{r setup}
#| echo: false
#| message: false
#| warning: false

library(dplyr)
library(tidyr)
library(lubridate)
library(ggplot2)
library(knitr)

source("R/coleta.R")
source("R/tratamento.R")
source("R/graficos.R")
source("R/nucleos.R")

# ── Parâmetros do regime de metas ────────────────────────────────────
#
# Desde janeiro de 2025 vigora a META CONTÍNUA: a meta é avaliada mês a mês
# sobre o IPCA acumulado em doze meses, e o descumprimento é caracterizado
# quando o índice fica fora do intervalo de tolerância por seis meses
# consecutivos. Não é mais uma meta de ano-calendário.
META_CENTRO <- 3.0
META_BANDA <- 1.5
MESES_PARA_DESCUMPRIMENTO <- 6

# ── Coleta ─────────────────────────────────────────────────────────
df_ipca_raw <- coletar_ipca_mensal()
df_meta_raw <- coletar_meta_inflacao()
df_grupos <- coletar_ipca_grupos()

# ── Tratamento ──────────────────────────────────────────────────
df_ipca <- df_ipca_raw |>
  calcular_acumulado_12m() |>
  calcular_acumulado_ano() |>
  calcular_anualizado(n = 3) |>
  calcular_media_movel(n = 3)

df_meta_mensal <- preparar_meta_mensal(df_ipca, df_meta_raw)
df_sazonal <- preparar_sazonal(df_ipca)
lst_contrib <- preparar_contribuicoes(df_grupos)
df_nucleos <- consolidar_nucleos(df_ipca, df_grupos)

# Núcleos oficiais do BCB. A coleta verifica a identidade de cada série antes
# de publicá-la (mensal, ordem de grandeza de variação de preço, menos volátil
# que o cheio e correlacionada com ele); série reprovada é descartada com aviso
# e o relatório segue com a medida derivada do SIDRA.
df_oficiais <- tryCatch(
  coletar_nucleos_oficiais(df_ipca),
  error = function(e) {
    warning("Coleta dos núcleos oficiais falhou: ", conditionMessage(e))
    NULL
  }
)
nucleos_aprovados <- if (is.null(df_oficiais)) character() else unique(df_oficiais$rotulo)
df_meta_avaliada <- avaliar_meta_continua(df_ipca, META_CENTRO, META_BANDA)

# ── Variáveis para o texto ────────────────────────────────────────
meses_pt <- c(
  "janeiro", "fevereiro", "março", "abril", "maio", "junho",
  "julho", "agosto", "setembro", "outubro", "novembro", "dezembro"
)

fmt <- function(x, d = 2) {
  if (length(x) != 1 || is.na(x)) {
    return("indisponível")
  }
  formatC(x, format = "f", digits = d, decimal.mark = ",", big.mark = ".")
}

fmt_sinal <- function(x, d = 2) {
  if (length(x) != 1 || is.na(x)) {
    return("indisponível")
  }
  paste0(if (x > 0) "+" else "", fmt(x, d))
}

ultimo_ou_na <- function(x) {
  x <- x[!is.na(x)]
  if (length(x) == 0L) NA_real_ else dplyr::last(x)
}

data_ult <- max(df_ipca_raw$data, na.rm = TRUE)
data_ref <- paste(meses_pt[lubridate::month(data_ult)], "de", lubridate::year(data_ult))

ipca_ultimo <- ultimo_ou_na(df_ipca_raw$ipca_mm)
ipca_penult <- dplyr::nth(df_ipca_raw$ipca_mm, -2)
acum_12m_ult <- ultimo_ou_na(df_ipca$acum_12m)
acum_ano_ult <- ultimo_ou_na(df_ipca$acum_ano)
anual_3m_ult <- ultimo_ou_na(df_ipca$anualizado_3m)
nucleo_ult <- ultimo_ou_na(df_nucleos$nucleo_aparado)
difusao_ult <- ultimo_ou_na(df_nucleos$difusao)
difusao_media <- mean(df_nucleos$difusao, na.rm = TRUE)

desvio_meta <- acum_12m_ult - META_CENTRO
mov_mensal <- if (!is.na(ipca_penult) && ipca_ultimo >= ipca_penult) {
  "aceleração"
} else {
  "desaceleração"
}

# Ritmo corrente contra a inércia dos doze meses: é este contraste que sinaliza
# inflexão antes de o acumulado virar.
ritmo <- dplyr::case_when(
  is.na(anual_3m_ult) | is.na(acum_12m_ult) ~ "sem leitura de ritmo disponível",
  anual_3m_ult < acum_12m_ult - 0.5 ~ "abaixo do acumulado em doze meses, o que tende a puxá-lo para baixo nos próximos meses",
  anual_3m_ult > acum_12m_ult + 0.5 ~ "acima do acumulado em doze meses, o que tende a puxá-lo para cima nos próximos meses",
  TRUE ~ "em linha com o acumulado em doze meses"
)

# Leitura do núcleo contra o índice cheio.
#
# O sentido importa e não é simétrico: núcleo ABAIXO do cheio significa que o
# resultado do mês foi empurrado para cima por poucos grupos (choque, tende a
# se dissipar). Núcleo ACIMA do cheio significa o oposto — a pressão de fundo é
# maior do que o número cheio sugere, e um alívio pontual a está mascarando.
# O limiar de 0,15 p.p. separa diferença material de ruído de arredondamento.
LIMIAR_NUCLEO <- 0.15
distancia_nucleo <- nucleo_ult - ipca_ultimo

leitura_nucleo <- dplyr::case_when(
  is.na(distancia_nucleo) ~ "núcleo indisponível neste mês",
  distancia_nucleo < -LIMIAR_NUCLEO ~ "abaixo do índice cheio — alta concentrada em poucos grupos",
  distancia_nucleo > LIMIAR_NUCLEO ~ "acima do índice cheio — alívio pontual mascara a pressão de fundo",
  TRUE ~ "em linha com o índice cheio — pressão distribuída entre os grupos"
)

# Convergência entre os núcleos oficiais: quando todos apontam na mesma
# direção, a leitura é de tendência e não de artefato do método de um deles.
if (length(nucleos_aprovados) > 0L) {
  ultimo_mes_oficial <- max(df_oficiais$data, na.rm = TRUE)
  oficiais_do_mes <- df_oficiais[df_oficiais$data == ultimo_mes_oficial, ]
  mediana_oficiais <- stats::median(oficiais_do_mes$valor, na.rm = TRUE)
  n_acima_do_cheio <- sum(oficiais_do_mes$valor > ipca_ultimo, na.rm = TRUE)
} else {
  ultimo_mes_oficial <- NA
  oficiais_do_mes <- NULL
  mediana_oficiais <- NA_real_
  n_acima_do_cheio <- NA_integer_
}

ultima_avaliacao <- dplyr::slice_tail(df_meta_avaliada, n = 1)
meses_fora <- ultima_avaliacao$meses_consecutivos_fora
situacao_meta <- dplyr::case_when(
  abs(desvio_meta) > META_BANDA & desvio_meta > 0 ~ "acima do limite superior da banda",
  abs(desvio_meta) > META_BANDA ~ "abaixo do limite inferior da banda",
  desvio_meta > 0 ~ "acima do centro, dentro da banda",
  TRUE ~ "abaixo do centro, dentro da banda"
)

df_ult_mes <- lst_contrib$mes_atual
grupo_lider <- df_ult_mes$grupo[which.max(df_ult_mes$contribuicao)]
contrib_lider <- max(df_ult_mes$contribuicao, na.rm = TRUE)
grupo_alivio <- df_ult_mes$grupo[which.min(df_ult_mes$contribuicao)]
contrib_alivio <- min(df_ult_mes$contribuicao, na.rm = TRUE)
n_pos <- sum(df_ult_mes$contribuicao > 0, na.rm = TRUE)
n_neg <- sum(df_ult_mes$contribuicao < 0, na.rm = TRUE)
```

::: {.callout-note appearance="minimal"}
Dados de **`r data_ref`**, coletados das APIs do Banco Central (séries SGS 433 e
13521, via `rbcb`) e do SIDRA/IBGE (tabela 7060, via `sidrar`) no momento da
renderização. Nenhum valor é estimado ou interpolado.
:::

## Quadro-resumo

```{r quadro}
#| echo: false

quadro <- data.frame(
  Indicador = c(
    "IPCA — variação no mês",
    "IPCA — acumulado no ano",
    "IPCA — acumulado em 12 meses",
    "IPCA — trimestre anualizado",
    "Núcleo — média aparada entre grupos",
    "Difusão — grupos com alta",
    "Desvio do centro da meta"
  ),
  Valor = c(
    paste0(fmt(ipca_ultimo), "%"),
    paste0(fmt(acum_ano_ult), "%"),
    paste0(fmt(acum_12m_ult), "%"),
    paste0(fmt(anual_3m_ult), "%"),
    paste0(fmt(nucleo_ult), "%"),
    paste0(fmt(difusao_ult, 1), "% dos 9 grupos"),
    paste0(fmt_sinal(desvio_meta), " p.p.")
  ),
  Leitura = c(
    mov_mensal,
    paste("até", data_ref),
    situacao_meta,
    ritmo,
    leitura_nucleo,
    if (!is.na(difusao_ult) && difusao_ult > difusao_media) {
      "acima da média do período"
    } else {
      "abaixo da média do período"
    },
    paste0(
      "meta contínua de ", fmt(META_CENTRO), "% ± ", fmt(META_BANDA, 1), " p.p."
    )
  ),
  check.names = FALSE
)

kable(quadro, align = c("l", "r", "l"))
```

`r if (meses_fora >= MESES_PARA_DESCUMPRIMENTO) paste0("::: {.callout-warning}\n O IPCA acumulado em doze meses está fora do intervalo de tolerância há **", meses_fora, " meses consecutivos**. Sob a meta contínua, seis meses consecutivos caracterizam descumprimento e obrigam o presidente do Banco Central a enviar carta aberta ao Ministro da Fazenda.\n:::") else if (meses_fora > 0) paste0("::: {.callout-note}\n O acumulado em doze meses está fora do intervalo de tolerância há ", meses_fora, " mês(es) consecutivo(s). O descumprimento formal da meta contínua se caracteriza em ", MESES_PARA_DESCUMPRIMENTO, " meses.\n:::") else ""`

---

## Introdução

O **Índice Nacional de Preços ao Consumidor Amplo (IPCA)** é o indicador oficial
de inflação do Brasil, calculado mensalmente pelo IBGE. Sua cobertura abrange
famílias com renda entre 1 e 40 salários mínimos residentes nas principais
regiões metropolitanas do país, e a composição do índice reflete a estrutura de
consumo apurada pela Pesquisa de Orçamentos Familiares (POF). Por ser a
referência do sistema de metas, o IPCA baliza as decisões de política monetária
do Banco Central.

Desde **janeiro de 2025** o regime opera sob **meta contínua**: em vez de
avaliar o cumprimento apenas no fechamento do ano-calendário, o Conselho
Monetário Nacional fixou meta de `r fmt(META_CENTRO)`% com intervalo de
tolerância de ± `r fmt(META_BANDA, 1)` p.p., verificada **mês a mês** sobre o
acumulado em doze meses. O descumprimento se caracteriza quando o índice
permanece fora do intervalo por **seis meses consecutivos** — momento em que o
presidente do Banco Central deve encaminhar carta aberta ao Ministro da Fazenda
explicando as causas, as providências e o prazo de convergência.

Esta edição está organizada em cinco leituras complementares: o nível corrente,
o **ritmo** de curto prazo, a **qualidade** da inflação (núcleo e difusão), o
padrão sazonal e a decomposição por grupo de despesa.

---

## Panorama mensal

Em `r data_ref`, o IPCA registrou variação de **`r fmt(ipca_ultimo)`%**,
caracterizando `r mov_mensal` em relação ao mês anterior
(`r fmt(ipca_penult)`%). O acumulado no ano corrente soma
**`r fmt(acum_ano_ult)`%** e o acumulado em doze meses,
**`r fmt(acum_12m_ult)`%**.

A janela de 24 meses abaixo cobre dois ciclos sazonais completos — o suficiente
para distinguir movimento recorrente de movimento atípico sem o ruído de séries
longas. Barras em azul indicam meses de inflação positiva; barras em âmbar,
deflação.

```{r fig-mensal}
#| echo: false
#| fig-cap: "IPCA — variação mensal nos últimos 24 meses."
renderizar(grafico_ipca_mensal(df_ipca))
```

Oscilações abruptas — barras muito mais altas ou mais baixas que as vizinhas —
costumam refletir choques de oferta pontuais (energia, combustíveis, alimentos
in natura) ou efeitos de base estatística, sobretudo quando o mês correspondente
do ano anterior apresentou variação atípica. A seção de contribuições identifica
qual grupo respondeu por cada movimento.

---

## Ritmo: o que está sendo gerado agora

O acumulado em doze meses é a medida de referência do regime de metas, mas
carrega inércia por construção: continua refletindo meses que já saíram do
noticiário. O **trimestre anualizado** — a variação dos últimos três meses
elevada à quarta potência — mostra a inflação que está sendo gerada agora.

Em `r data_ref`, o trimestre anualizado está em **`r fmt(anual_3m_ult)`%**,
contra `r fmt(acum_12m_ult)`% do acumulado em doze meses: `r ritmo`.

```{r fig-ritmo}
#| echo: false
#| fig-cap: "Acumulado em 12 meses e trimestre anualizado, com a banda da meta contínua."
renderizar(grafico_ritmo(df_ipca, meta = META_CENTRO, banda = META_BANDA))
```

::: {.callout-important appearance="simple"}
**O trimestre anualizado não tem ajuste sazonal.** A série do IPCA publicada
pelo IBGE é bruta, e este relatório não aplica dessazonalização — um trimestre
que concentra reajustes escolares ou de energia elétrica aparece elevado por
razão de calendário, não de tendência. Antes de ler uma inflexão, compare com o
mesmo trimestre dos anos anteriores na seção de padrão sazonal.
:::

Quando as duas linhas se cruzam, o acumulado em doze meses tende a seguir o
trimestre nos meses seguintes — a leitura de curto prazo antecede a de médio
prazo, e é por isso que o Copom acompanha as duas.

---

## Qualidade da inflação: núcleo e difusão

Duas leituras com o mesmo número cheio podem ter significados opostos para
política monetária. Alta concentrada em um item de oferta tende a se dissipar
sozinha; alta espalhada por muitos itens costuma exigir juros.

### Núcleo

O núcleo abaixo apara 20% do peso em cada cauda da distribuição de variações dos
nove grupos e devolve a média ponderada do miolo. Um choque concentrado —
combustível, energia, alimento in natura — sai da conta.

```{r fig-nucleo}
#| echo: false
#| fig-cap: "IPCA cheio e núcleo por médias aparadas entre grupos."
renderizar(grafico_nucleo(df_nucleos))
```

Em `r data_ref`, o núcleo está em **`r fmt(nucleo_ult)`%** contra
`r fmt(ipca_ultimo)`% do índice cheio.
A leitura é: **`r leitura_nucleo`**.
`r if (!is.na(distancia_nucleo) && distancia_nucleo < -LIMIAR_NUCLEO) "Um conjunto restrito de grupos puxou o índice cheio para cima; quando o choque se esgota, o cheio tende a convergir para o núcleo." else if (!is.na(distancia_nucleo) && distancia_nucleo > LIMIAR_NUCLEO) "Um alívio concentrado — tipicamente energia, combustível ou alimento in natura — segurou o índice cheio abaixo da pressão de fundo. Esgotado o alívio, o cheio tende a subir na direção do núcleo." else "Núcleo e índice cheio próximos indicam que o resultado do mês reflete a tendência, e não um evento isolado."`

::: {.callout-note appearance="simple"}
**Esta medida não é o IPCA-MS do Banco Central.** O núcleo oficial apara a
distribuição dos 377 subitens e suaviza itens de reajuste infrequente; este
apara nove grupos e não suaviza nada. É uma verificação independente e
reproduzível a partir dos microdados do SIDRA, não um substituto — os núcleos
oficiais aparecem logo abaixo, e a comparação entre os dois é informativa por
si: convergência reforça a leitura, divergência indica que a granularidade
importa neste mês.
:::

### Núcleos oficiais do Banco Central

```{r fig-nucleos-oficiais}
#| echo: false
#| fig-cap: "Núcleos oficiais do BCB e o IPCA cheio, variação mensal."

if (length(nucleos_aprovados) > 0L) {
  renderizar(grafico_nucleos_oficiais(df_oficiais, df_ipca))
} else {
  knitr::asis_output(paste(
    "::: {.callout-warning}",
    "Nenhum núcleo oficial do SGS entrou nesta edição: as séries não estavam",
    "disponíveis ou não passaram na verificação de identidade. A análise de",
    "núcleo acima, derivada dos microdados do SIDRA, permanece válida.",
    ":::",
    sep = "\n"
  ))
}
```

`r if (length(nucleos_aprovados) > 0L) paste0("Entraram nesta edição **", length(nucleos_aprovados), if (length(nucleos_aprovados) == 1L) " núcleo**" else " núcleos**", " — ", paste(nucleos_aprovados, collapse = ", "), ". A mediana dos núcleos oficiais no mês é de **", fmt(mediana_oficiais), "%**, contra ", fmt(ipca_ultimo), "% do índice cheio, e ", n_acima_do_cheio, if (n_acima_do_cheio == 1L) " deles está acima do cheio. " else " deles estão acima do cheio. ", "Convergência entre métodos diferentes de aparar a cauda (exclusão, médias aparadas, dupla ponderação) é o que distingue leitura de tendência de artefato de um método isolado: quando os núcleos discordam entre si, nenhum deles deve ser lido como a tendência.") else ""`

::: {.callout-note appearance="simple"}
**Como estas séries são verificadas.** Não existe endpoint público que devolva
o *nome* de uma série do SGS em JSON, então o código não confia no número da
série: cada uma precisa exibir as propriedades estruturais de um núcleo do IPCA
— frequência mensal, ordem de grandeza de variação mensal de preços,
volatilidade menor que a do índice cheio e correlação positiva com ele — antes
de ser publicada. Uma série que não passa é descartada com aviso no log do
render. O código SGS aparece no rótulo de cada linha para auditoria direta em
[www3.bcb.gov.br/sgspub](https://www3.bcb.gov.br/sgspub/).
:::

### Difusão

A difusão responde ao que o índice cheio não responde: a inflação do mês veio de
poucos grupos ou de muitos?

```{r fig-difusao}
#| echo: false
#| fig-cap: "Proporção dos nove grupos de despesa com variação positiva no mês."
renderizar(grafico_difusao(df_nucleos))
```

Em `r data_ref`, **`r fmt(difusao_ult, 1)`%** dos grupos registraram alta, contra
uma média de `r fmt(difusao_media, 1)`% no período exibido. Difusão alta
convivendo com índice cheio baixo indica pressão espalhada sendo compensada por
um choque negativo pontual — combinação que costuma anteceder retomada da
inflação quando o choque se esgota.

---

## Meta contínua

O IPCA acumulado em doze meses encerrou `r data_ref` em
**`r fmt(acum_12m_ult)`%**, `r situacao_meta`. O desvio em relação ao centro é de
**`r fmt_sinal(desvio_meta)` p.p.**, e o intervalo de tolerância vai de
`r fmt(META_CENTRO - META_BANDA)`% a `r fmt(META_CENTRO + META_BANDA)`%.

```{r fig-12m}
#| echo: false
#| fig-cap: "IPCA acumulado em 12 meses e a banda da meta vigente em cada período."
renderizar(grafico_ipca_12m(df_ipca, df_meta_mensal))
```

A área sombreada representa a banda de tolerância **vigente em cada período** —
variável ao longo do tempo, porque o CMN revisou tanto o centro quanto a
amplitude em diferentes anos, e porque o próprio regime mudou de meta anual para
meta contínua em 2025. A linha tracejada indica o centro.

```{r tabela-meta}
#| echo: false

recentes <- df_meta_avaliada |>
  dplyr::slice_tail(n = 12) |>
  dplyr::transmute(
    `Mês` = paste0(meses_pt[lubridate::month(data)], "/", lubridate::year(data)),
    `Acum. 12m (%)` = vapply(acum_12m, fmt, character(1)),
    `Desvio (p.p.)` = vapply(desvio, fmt_sinal, character(1)),
    `Fora da banda` = ifelse(fora_da_banda, "sim", "não"),
    `Meses consecutivos` = meses_consecutivos_fora
  )

kable(recentes, align = c("l", "r", "r", "c", "r"))
```

---

## Padrão sazonal

A análise sazonal sobrepõe as variações mensais de múltiplos anos para revelar
padrões recorrentes. No Brasil, a inflação tende a ser mais intensa no primeiro
trimestre — renovação de contratos de aluguel, reajuste de mensalidades
escolares e pressão sobre energia elétrica — e a arrefecer entre junho e agosto.

Conhecer esse padrão é o que permite ler corretamente o trimestre anualizado da
seção anterior: uma alta em março pode ser esperada e não sinalizar aceleração
estrutural, enquanto um número elevado em agosto merece atenção.

```{r fig-sazonal}
#| echo: false
#| fig-cap: "IPCA mensal por mês do calendário, com o ano corrente em destaque."
renderizar(grafico_sazonal(df_sazonal))
```

O envelope formado pelas linhas históricas define o intervalo de comportamento
esperado para cada mês. Quando a linha do ano corrente se afasta desse envelope,
há choque não-sazonal ou mudança estrutural — alteração de política fiscal,
câmbio ou preços administrados — que merece investigação adicional.

---

## Contribuições por grupo

A variação mensal do IPCA se decompõe pela contribuição de cada um dos nove
grupos: variação do grupo multiplicada pelo seu peso na cesta, dividida por 100.
Por construção, a soma das nove contribuições reproduz o índice cheio do mês.

Em `r data_ref`, o grupo **`r grupo_lider`** liderou as pressões, com
contribuição de **`r fmt_sinal(contrib_lider)` p.p.**, enquanto
**`r grupo_alivio`** foi o maior atenuante, com `r fmt_sinal(contrib_alivio)`
p.p. De nove grupos, `r n_pos` contribuíram positivamente e `r n_neg`
negativamente.

```{r fig-contrib}
#| echo: false
#| fig-cap: "Contribuição de cada grupo de despesa para o IPCA do mês."
renderizar(grafico_contribuicoes(lst_contrib$mes_atual))
```

A decomposição diferencia inflação de oferta — concentrada em Alimentação,
Habitação (energia) e Transportes (combustíveis) — de inflação de demanda, que
se dissemina por grupos de serviços como Saúde, Educação e Despesas Pessoais.
A distinção importa porque choques de oferta são tipicamente transitórios e
pouco sensíveis à taxa de juros, enquanto pressões de demanda respondem à
política monetária.

```{r tabela-contrib}
#| echo: false

tabela_contrib <- lst_contrib$mes_atual |>
  dplyr::arrange(dplyr::desc(contribuicao)) |>
  dplyr::transmute(
    Grupo = grupo,
    `Variação (%)` = vapply(variacao, fmt, character(1)),
    `Peso (%)` = vapply(peso, fmt, character(1)),
    `Contribuição (p.p.)` = vapply(contribuicao, fmt_sinal, character(1))
  )

kable(tabela_contrib, align = c("l", "r", "r", "r"))
```

---

## Considerações finais

Em `r data_ref` o IPCA variou **`r fmt(ipca_ultimo)`%** no mês e acumula
**`r fmt(acum_12m_ult)`%** em doze meses, `r situacao_meta`
(`r fmt_sinal(desvio_meta)` p.p. do centro). O trimestre anualizado está em
`r fmt(anual_3m_ult)`%, `r ritmo`. O núcleo por médias aparadas está em
`r fmt(nucleo_ult)`% e a difusão, em `r fmt(difusao_ult, 1)`% dos grupos. O
principal vetor de pressão foi `r grupo_lider`, com
`r fmt_sinal(contrib_lider)` p.p.

As cinco leituras são complementares e nenhuma basta sozinha: o nível diz onde
estamos, o ritmo diz para onde vamos, núcleo e difusão dizem se o movimento é
estrutural ou pontual, e a decomposição diz quem o produziu.

### Metodologia e limites

- **Fontes.** IPCA mensal e meta de inflação: séries SGS 433 e 13521 do Banco
  Central, via `rbcb`. Variação e peso por grupo: tabela 7060 do SIDRA/IBGE,
  variáveis 63 e 66, via `sidrar`. Consultadas no momento da renderização.
- **Sem ajuste sazonal.** Nenhuma série deste relatório é dessazonalizada. As
  medidas de ritmo devem ser lidas contra o padrão sazonal da própria série.
- **Duas camadas de núcleo, com precisões diferentes.** A medida derivada
  (média aparada e difusão) usa nove grupos, não os 377 subitens do Banco
  Central: é reproduzível a partir do SIDRA e robusta a choque concentrado,
  porém mais grossa. Os núcleos oficiais do SGS são mais precisos, e por isso
  passam por verificação de identidade antes de entrar — o código SGS de cada
  série aparece no rótulo para auditoria.
- **Convergência é o critério.** Um núcleo isolado pode refletir o método de
  aparo, não a inflação. A conclusão só se apoia em núcleo quando as medidas
  independentes apontam na mesma direção.
- **Reprodutibilidade.** Os scripts estão em `R/`; as funções puras de
  tratamento têm testes em `tests/testthat/`. O projeto renderiza com
  `quarto render` e o cache está desligado (`freeze: false`) justamente para
  que cada renderização reflita os dados mais recentes.
